【裁判字號】    99,訴,11
【裁判日期】    990309
【裁判案由】    妨害國幣懲治條例
【裁判全文】
臺灣花蓮地方法院刑事判決                99年度訴字第11號
公  訴  人  臺灣花蓮地方法院檢察署檢察官
被      告  甲○○
選任辯護人  陳清華律師（法律扶助基金會指派）
上列被告因妨害國幣懲治條例案件，經檢察官提起公訴（98年度
偵字第4107號），本院判決如下：
    主  文
甲○○意圖供行使之用，而偽造幣券，累犯，處有期徒刑年陸
月，扣案如附表所示之物均沒收。
    事  實
一、甲○○前曾於民國95年間因妨害兵役治罪條例案件，經本院
    判處有期徒刑3月確定後，於96年4月30日易科罰金執行完畢
    。詎猶不知悔改，意圖供行使之用，先於98年9月1日15時許
    ，在臺北市「臺北市政府」捷運站附近之加油站旁，以新臺
    幣7, 000元向其上手（年籍詳卷，另由警追查中）以1比5之
    比例（即一張千元真鈔得以購得之千元偽鈔之比例）換購新
    版千元偽鈔半成品35張；另併以1,500元向其上手以1比 6之
    比例換購新版 500元偽鈔半成品18張。甲○○旋於同日返回
    花蓮，並在其位於花蓮縣光復鄉○○路29巷 1弄11號住處，
    以其所有之鐵尺、美工刀、雕刻刀、砂紙、銀色反光貼紙、
    防鏽噴漆等工具，先以鐵尺及美工刀將銀色反光貼紙裁剪成
    出與真鈔正面之「條狀光影變化薄膜」長寬相等大小及與真
    鈔背面防偽線長寬相等大小之長型貼紙，再依序貼至上開換
    購所得之偽鈔半成品上相對位置，繼之則以砂紙將所貼上之
    反光貼紙表面之銀色漆刮除，使其偽鈔得以產生類似真鈔之
    反光效果。另甲○○為使其偽造之偽鈔正面之「條狀光影變
    化薄膜」更具立體感，在刮除反光貼紙表面之銀色漆之後，
    並以雕刻刀或美工刀描繪偽鈔半成品上原即印製之「1000」
    字樣。最後，再以防鏽噴漆均勻噴灑於所加工完成之偽鈔表
    面，避免以噴墨列印仿製之偽鈔遇水脫色，而以此方法偽造
    幣券。甲○○製造完成之成品，除自行於同年月 5日在花蓮
    縣花蓮市商家使用2張1,000元偽鈔購物以行使之外，另並於
    同年月5日在花蓮縣花蓮市之「明水園賓館」將其中1,000元
    及 500元偽鈔成品持向梁小龍所介紹之廖博揚（另由警追查
    中）換購第二級毒品安非他命以施用。嗣經警循線於同年月
    10日在甲○○上開住處查獲，並扣得千元偽鈔成品29張、50
    0元偽鈔成品9張；再於同年12月29日在甲○○前揭住處扣得
    甲○○所有之鐵尺、美工刀、雕刻刀各1支、砂紙1張及防鏽
    噴漆1瓶等偽造工具，而查知上情。
二、案經花蓮縣警察局新城分局報告臺灣花蓮地方法院檢察署偵
    查起訴。
    理  由
一、按被告以外之人於審判外之言詞或書面陳述，除法律有規定
    者外，不得作為證據，刑事訴訟法第159條第1項固有明文。
    惟被告以外之人於偵查中向檢察官所為之陳述，除顯有不可
    信之情況者外，得為證據；又被告以外之人於審判外之陳述
    ，雖不符刑事訴訟法第159條之1至第159條之4之規定，而經
    當事人於審判程序同意作為證據，法院審酌該言詞陳述作成
    時之情況，認為適當，亦得為證據，當事人、代理人或辯護
    人於法院調查證據時，知有第159條第1項不得為證據之情形
    ，而未於言詞辯論終結前聲明異議者，視為有前項之同意，
    同法第159條之1第2項、第159條之 5亦有明文。查本案檢察
    官、被告及辯護人於本院審理時，對於本院卷內之供述及非
    供述證據之證據能力均表示沒有意見，且迄於言詞辯論終結
    前未聲明異議。經審酌本院所引用之供述及非供述證據資料
    作成時之情況，核無違法取證或其他瑕疵，認為以之作為證
    據為適當，均得為證據。
二、上揭犯罪事實，業據被告甲○○於偵查中及本院審理時均坦
    承不諱，核與證人梁小龍於警詢、偵查中所證述之情節大致
    相符。此外，復有通聯調閱紀錄 3份在卷可稽。而本案扣案
    偽鈔經內政部警政署刑事警察局以特徵比對及儀器放大檢視
    鑑定結果：認「因其水印、印刷版式及顯微字均與真品不符
    ，判係偽造」等情；另經中央印製廠鑑定結果，認「該批壹
    仟元偽鈔均以彩色噴墨方式仿印，在紙張左邊上、下「1000
    」字及右邊下方等部分以壓凸方式仿凹版印紋凸起效果，無
    隱藏字，以螢光墨仿紙張螢光纖維絲，紙張非鈔券紙，水印
    以灰色墨仿製，以黏貼銀色箔膜（將其上之銀色箔膜部分刮
    除露出底下以噴墨印製之菊花圖案及1000字樣）仿條狀光影
    變化箔膜，以噴墨方式仿鈔券正面左下角變色油墨面額數字
    ，以黏貼箔膜仿製鈔券背面六段裸露部分，背面左上角以噴
    墨方式仿變色油墨面額數字」、「該批伍佰元偽鈔均以彩色
    噴墨方式仿印，在紙張左邊上、下「 500」（鑑定報告載為
    「1000」）字及右邊下方等部分以壓凸方式仿凹版印紋凸起
    效果，無隱藏字，號碼：BK023923XA以螢光墨仿紙張螢光纖
    維絲，紙張非鈔券紙，水印以灰色墨仿製，以黏貼銀色箔膜
    （將其上之銀色箔膜部分刮除露出底下以噴墨印製之菊花圖
    案及 500（鑑定報告誤載為1000）字樣）仿條狀光影變化箔
    膜，以噴墨方式仿鈔券正面左下角變色油墨面額數字，以黏
    貼箔膜仿製鈔券背面六段裸露部分，背面左上角以噴墨方式
    仿變色油墨面額數字」等情，有內政部警政署刑事警察局98
    年10月26日刑鑑字第0980129574號鑑定書、中央印製廠98年
    12月24日中印發字第0980005197號函附鈔券鑑定報告；且有
    扣案如附表之工具分別在卷可參。又扣案之紙鈔經本院審理
    時當庭勘驗結果，認：該等紙鈔之反光貼紙上確實有摩擦痕
    跡，遺留有銀色漆而產生類似反光的效果，反光貼紙上另有
    「1000」、「500」 元字樣刻繪結果等情，堪認本案鈔券確
    係被告偽造無訛。而妨害國幣懲治條例第3條第1項所規定之
    「偽造幣券」，係指摹擬真正幣券以為製造，僅須與真幣類
    同，足使一般人誤信為真正之幣券，罪即成立，原不必與真
    幣完全相同，其方法為何，則無限制，只須著手於偽造幣券
    ，而有與真幣類同之物品完成即可（最高法院88年台上字第
    5775號、94年台上字第4374號判決參照）。扣案之偽鈔，在
    功能、作用上均可供偽造幣券所用，且偽造幣券之工具俱全
    ，從其外觀觀之，已足以使人誤認為真鈔，再依扣案偽造幣
    券之數量，及被告確已持以行使，則被告確有供行使之用之
    意圖而偽造幣券，洵堪認定。是被告上揭自白，核與事實相
    符，本案事證明確，自應依法論科。
三、按妨害國幣懲治條例第1條第1項規定，該條例所稱之國幣，
    係指中華民國境內由中央政府或其授權機構所發行之紙幣或
    硬幣。是核被告所為，係犯妨害國幣懲治條例第3條第1項之
    偽造幣券罪。又被告於偽造幣券後復意圖供行使之用而多次
    交付於人，其交付之低度行為，已為偽造之高度行為所吸收
    ，不另論罪。查被告前曾於95年間因妨害兵役治罪條例案件
    ，經本院判處有期徒刑3月確定後，於96年4月30日易科罰金
    執行完畢，有臺灣高等法院被告前案紀錄表在卷可憑，被告
    受有期徒刑執行完畢後， 5年以內故意再犯本件有期徒刑以
    上之罪，為累犯，應依刑法第47條第 1項規定（除法定刑為
    無期徒刑部分依法不得加重外），加重其刑。再被告就本案
    於偵查中供述與案情有重要關係之待證事項，因而使檢察官
    得以追訴本案之其他正犯，並經檢察官事先同意適用證人保
    護法第14條第 1項規定減輕其刑等情，有偵訊筆錄在卷可參
    ，爰依證人保護法第14條第 1項之規定減輕其刑，並依法先
    加而後減之。爰審酌被告已有多項前科紀錄，素行非佳，前
    並已因偽造幣券為法院判決有罪（現仍更審中），竟仍不知
    悔改警惕，再次偽造新臺幣，犯罪之動機、目的、手段、所
    生之危害均屬非輕，及犯罪後坦承犯行等一切情狀，量處如
    主文所示之刑。末查，扣案如附表編號1至8所示偽造之新臺
    幣 1千元幣券29張、500元幣券9張，應依妨害國幣懲治條例
    第6條之規定宣告沒收；如附表編號9至13所示之物，係供本
    案犯罪所用之物，且係被告所有，為被告供承在卷，爰依刑
    法第38條第1項第2款之規定宣告沒收。
據上論斷，應依刑事訴訟法第299條第1項前段，妨害國幣懲治條
例第3條第1項、第6條，刑法第11條前段、第47條第1項、第38條
第1項第2款，證人保護法第14條第1項，判決如主文。
本案經檢察官簡淑如到庭執行職務。
中    華    民    國    99    年    3     月    9     日
                  刑事第一庭  審判長  法  官  陳世博
                                      法  官  曹庭毓
                                      法  官  林恒祺
以上正本證明與原本無異。
如不服本判決應於收受送達後10日內向本院提出上訴書狀，並應
敘述具體理由。其未敘述上訴理由者，應於上訴期間屆滿後20日
內向本院補提理由書(均須按他造當事人之人數附繕本)「切勿逕
送上級法院」。
中    華    民    國    99    年    3     月    9     日
                                      書記官
附錄本判決論罪之法律條文：
妨害國幣懲治條例第3條第1項
意圖供行使之用，而偽造、變造幣券者，處無期徒刑或 5年以上
有期徒刑，得併科5千元以下罰金。
犯前項之罪，因而擾亂金融，情節重大者，處死刑或無期徒刑。
第 1 項之未遂犯罰之。
妨害國幣懲治條例第6條
犯本條例之罪者，其銀類、金類新舊各種硬幣，偽造、變造或損
毀之幣券，不問屬於犯人與否，沒收之。
附表：
┌──┬────────┬───┬────┬───────┐
│編號│品  名          │ 數量 │所有人  │  備  考      │
├──┼────────┼───┼────┼───────┤
│ 1  │新臺幣1千元偽鈔 │10張  │甲○○  │              │
│    │（HS932756YA）  │      │        │              │
├──┼────────┼───┼────┼───────┤
│ 2  │新臺幣1千元偽鈔 │8張   │同上    │              │
│    │（BR021451YC）  │      │        │              │
├──┼────────┼───┼────┼───────┤
│ 3  │新臺幣1千元偽鈔 │4張   │同上    │              │
│    │（GR397702UA）  │      │        │              │
├──┼────────┼───┼────┼───────┤
│ 4  │新臺幣1千元偽鈔 │6張   │同上    │              │
│    │（JR228401XA）  │      │        │              │
├──┼────────┼───┼────┼───────┤
│ 5  │新臺幣1千元偽鈔 │1張   │同上    │              │
│    │（GK521382UC）  │      │        │              │
├──┼────────┼───┼────┼───────┤
│ 6  │新臺幣5百元偽鈔 │5張   │同上    │              │
│    │（FL412133WA）  │      │        │              │
├──┼────────┼───┼────┼───────┤
│ 7  │新臺幣5百元偽鈔 │2張   │同上    │              │
│    │（BK023923XA）  │      │        │              │
├──┼────────┼───┼────┼───────┤
│ 8  │新臺幣5百元偽鈔 │2張   │同上    │              │
│    │（DP189764ZA）  │      │        │              │
├──┼────────┼───┼────┼───────┤
│ 9  │防銹噴漆        │1瓶   │同上    │              │
├──┼────────┼───┼────┼───────┤
│ 10 │鐵尺            │1支   │同上    │              │
├──┼────────┼───┼────┼───────┤
│ 11 │美工刀          │1支   │同上    │              │
├──┼────────┼───┼────┼───────┤
│ 12 │雕刻刀          │1支   │同上    │              │
├──┼────────┼───┼────┼───────┤
│ 13 │砂紙            │1張   │同上    │              │
└──┴────────┴───┴────┴───────┘

司法院資訊處製作；財團法人民間司法改革基金會備份。
